臺灣高等法院臺南分院刑事判決
上　訴　人　臺灣臺南地方法院檢察署檢察官
被　　　告　甲 ○ ○
上列上訴人因被告公共危險案件，不服臺灣臺南地方法院93年度
交訴字第134號，中華民國93年12月29日第一審判決（起訴案號
：臺灣臺南地方法院檢察署93年度偵字第9140號），提起上訴，
本院判決如下：
    主      文
原判決撤銷。
甲○○駕駛動力交通工具肇事，致人傷而逃逸，處有期徒刑陸月
，如易科罰金以參佰元折算壹日，緩刑貳年。
    事      實
一、甲○○於民國（下同）93年4月30日下午3時30分，駕駛車號
    Y8-5608號自小客貨車，沿台南市○○路619巷499弄由南往
    北行駛，途經該巷喜樹高幹48右14左1附近，超越同向在前
    由乙○所騎乘之車牌號碼 NDX-501號重型機車，於超車過程
    中自小客貨車右側車身擦撞機車左側車身，致乙○人車倒地
    ，因而受左手臂、左下肢擦挫傷（過失傷害部分，未據乙○
    提出告訴），詎甲○○並未下車察看，並採取救護措施，逕
    行逃逸，將乙○棄置車禍現場，嗣經路人記下車號提供予乙
    ○，警方據報後循線於93年5月4日下午於台南市○區○○路
    73之28號查獲。
二、案經台南市警察局第六分局報請臺灣台南地方法院檢察署偵
    查起訴。
    理      由
一、訊據被告甲○○矢口否認有何肇事逃逸之犯行，辯稱：其不
    知道有擦撞乙○之機車，是交通事故小組到家裡才知道車子
    有擦痕云云。經查：上揭事實，業據證人乙○於偵查中證稱
    ：「甲○○駕駛車號Y8-5608號自小客貨車沿明興路619巷49
    9弄南向北行駛，與同向由我所駕駛車號NDX-501號重型機車
    發生擦撞，行經肇事地點的時候，二車均要轉彎，我原本是
    在小客車右前方，因路窄，甲○○高速行駛撞擊到我的機車
    ，路旁有一位先生幫我抄下我的車牌，甲○○就駛離現場未
    對我施以救護，致我左手臂、左下肢擦挫傷」、「甲○○他
    撞傷我後應該停車，我去警局報案才找到甲○○。甲○○說
    沒有看到我，這是不可能的，我本來是在他前面，甲○○要
    超車，我就往旁邊閃，一直閃到沒有地方閃，我的車子才被
    他擦撞到。我跌倒的聲音很大聲」（見偵查卷第6、7頁），
    於原審證稱：「（被告自小客車是撞到你機車哪個部位？）
    我騎在前方，被告的自小客貨車右側車身擦撞到我左邊的手
    把及檔泥板」、「（你被撞倒地聲音大概多大？）碰的一聲
    ，很大聲，附近大概都可聽到」、「（是否車尾撞到你？）
    不是．．從車身擦撞到車尾」（見原審卷第27至29頁）各等
    語甚詳。而本件車禍事故發生於93年4月30日下午3時30分左
    右，證人乙○於93年5月3日始向警方報案，警方於當日至事
    故現場照相採證並製作道路交通事故現場圖，雖已是車禍發
    生後第四日，現場未保留車禍發生原貌，亦未遺留跡證足供
    判斷車禍發生當時撞擊之力道輕重，然參以被告所駕駛之自
    小客貨車右側車門處刮擦痕29公分、右側車門後至右側車尾
    刮擦痕155公分、車身底盤下方及車尾均有明顯刮痕及凹痕
    等情，有照片數幀附卷可稽（見警卷第14至28頁），足見被
    告超車之際，其自小客貨車右側車門已擦撞證人乙○騎乘之
    重型機車，並造成上揭刮痕，而證人乙○騎乘之重型機車左
    照後鏡被撞斷、左側檔泥板毀損，徵諸二車受損情形，益見
    車禍發生當時撞擊力量顯然非輕。又本件車禍發生地點係一
    彎道，被告行經轉彎道超車，理應更注意前後車輛，被告於
    原審亦自承證人乙○之車子當時在其前方，其超車過去，會
    造成乙○跌倒的擦痕是在車尾那個撞擊點（見原審卷第34
    、35頁），於本院更供稱：證人乙○的機車是重型的，跌倒
    時難免有聲音（見本院94年4月27日審判筆錄）等語，顯見
    被告超車之際已知悉擦撞乙○致其跌倒，竟未停車察看，逕
    行駛離現場，益見其肇事心虛，是被告辯稱其不知撞到乙○
    云云，不惟前後矛盾，且亦與常理有違，要屬卸責之詞，不
    足採信。又被告辯稱其所駕駛之上開車輛於警方前往採證時
    仍有上揭刮痕，足見其不知肇事，否則應將車輛送修湮滅犯
    罪證據云云，然被告與證人乙○擦撞後，致乙○跌倒受傷，
    並未立即下車察看，反而駛離現場，已與一般肇事者行徑無
    異，況知悉肇事，與將車輛送修湮滅證據間，二者並無必然
    關連，是被告所辯，顯屬無據。從而，本件事證明確，被告
    犯行洵堪認定，應予依法論科。
二、核被告甲○○所為，係犯刑法第185條之4之駕車肇事逃逸罪
    。原審未予詳查，遽為被告無罪判決之諭知，容有未洽，檢
    察官上訴執此指摘原判決不當，為有理由，應由本院將原判
    決撤銷改判，爰審酌被告肇事後不僅未救護傷者，反隨即駕
    車逃逸，且於偵審期間始終否認犯行，猶飾詞狡辯，及被害
    人所受傷害程度，已與被害人達成和解等一切情狀，量處如
    主文第二項所示之刑，並諭知如易科罰金之折算標準，以資
    懲儆。
三、查被告未曾受有期徒刑以上刑之宣告，有卷內前科表可查，
    經此偵審教訓，應知警惕諒無再犯之虞，本院認所宣告之刑
    ，以暫不執行為適當，併諭知緩刑貳年，以勵自新。
據上論斷，應依刑事訴訟法第369條第1項前段、第364條、第299
條第1項前段，刑法第185條之4、第41條第1項、第74條第1款，
罰金罰鍰提高標準條例第2條前段，判決如主文。
本案經檢察官李傳來到庭執行職務。
中　　華　　民　　國　　94　　年　　5 　　月　　4 　　日
　　　　　　　　　刑事第五庭  審判長法　官  楊明章
　　　　　　　　　　　　　　　　　  法　官  戴勝利
　　　　　　　　　　　　　　　　　  法　官  顏基典
以上正本證明與原本無異。
如不服本判決，應於收受本判決後十日內向本院提出上訴書狀。
其未敘述上訴理由者並得於提起上訴後十日內向本院補提理由書
狀（均須按他造當事人之人數附繕本）「切勿逕送上級法院」。
　　　　　　　　　　　　　　　　　　　書記官  呂嘉文
中　　華　　民　　國　　94　　年　　5 　　月　　5 　　日
附錄：本案論罪科刑法條全文
中華民國刑法第185條之4：
駕駛動力交通工具肇事，致人死傷而逃逸者，處六月以上五年以
下有期徒刑。
